【裁判字號】    95,交抗,642
【裁判日期】    950905
【裁判案由】    違反道路交通管理處罰條例
【裁判全文】
臺灣高等法院交通事件裁定             95年度交抗字第642號
抗  告  人  甲○○
即受處分人
上列抗告人因違反道路交通管理處罰條例案件，不服臺灣臺北地
方法院，中華民國95年7月25日所為裁定（95年度交聲字第644號
），提起抗告，本院裁定如下：
    主  文
抗告駁回。
    理  由
一、抗告意旨略以：「本人對於6月30日北市交通裁決所聲明異
    議駁回不服理由如下，本人遭舉發地點如同照片所顯示，右
    側的確有兩個大水溝蓋，跟路面有一定落差存在，而且在轉
    彎處才劃設禁行機車字樣，容易發生反應不及的情況發生，
    又左側為快車道亦不可行」等語。
二、本件原處分機關即臺北市交通事件裁決所以異議人即受處分
    人甲○○於民國（下同）95年5月8日上午10時51分許，騎乘
    其所有車牌號碼BQV-790號重型機車，行經臺北市○○路○
    段時，因未依規定而行駛禁行機車車道，適為在該處執勤之
    臺北市政府警察局大同分局員警以科學儀器相機取得證據資
    料之相片後逕行舉發，嗣異議人於應到案日期前向原處分機
    關提出申訴，經原處分機關請舉發單位調查結果，仍認異議
    人確有前述違規行為，原處分機關乃依前揭道路交通管理處
    罰條例第45條第13款（裁決書贅載第1項）、第63條第1項第
    1 款（裁決書漏載第1款）之規定，裁處異議人罰鍰600元，
    並記違規點數1點。
三、抗告人聲明異議意旨略以：遭舉發路段於臺北市○○○路、
    承德路口處並無禁行機車標誌，到了前一段轉彎處才劃設禁
    行機車標誌，讓人措手不及，且該處車流量龐大，若驟然剎
    車恐有遭後車追撞之可能；又該車道之右側亦有兩個大水溝
    蓋，如貿然向右轉，在路面不平狀況下亦生危險，而左側又
    是快車道，亦不可行，為此聲明異議，請撤銷原處分等語。
四、經查：
(一)、按「禁行機車」標字，係用以告示本車道禁止機器腳踏車通
    行，道路交通標誌標線號誌設置規則第178條定有明文。再
    按道路交通安全規則所稱之「汽車」，係指在道路上不依軌
    道或電力架線而以原動機行駛之車輛（包含機器腳踏車）；
    機器腳踏車行駛之車道及轉彎，應依標誌或標線之規定行駛
    ，道路交通安全規則第2條第1項第1款、第99條第1項亦有明
    定。又道路交通管理處罰條例所稱之「車輛」，係指在道路
    上以原動機行駛之汽車（包括機器腳踏車）或以人力、獸力
    行駛之車輛；汽車駕駛人，爭道行駛而有機器腳踏車不在規
    定車道行駛之情形者，處新臺幣（下同）600元以上1,800
    元以下之罰鍰；汽車駕駛人，有違反道路交通管理處罰條例
    第45條情形者，除依原條款處罰鍰外，並記違規點數1點，
    道路交通管理處罰條例第3條第8款、第45條第13款、第63條
    第1項第1款亦分別定有明文。
(二)、抗告人於95年5月8日上午10時51分許，騎其所有車牌號碼BQ
    V-790號重型機車，行經臺北市○○路○段，未依規定而行
    駛禁行機車車道之事實，有臺北市政府警察局大同分局95年
    6月21日北市警同分交字第09532239800號函、採證照片一幀
    在卷可參，復為抗告不爭執，則其違規行為，堪以認定。依
    卷附採證照片顯示，舉發路段並無抗告人所指：「該車道之
    右側亦有兩個大水溝蓋，如貿然向右轉，在路面不平的狀況
    下亦生危險，而左側又是快車道，亦不可行」之情況，則抗
    告人所辯即非可採。
(三)、按道路交通主管機關於前開地點劃設禁行機車標字，係本於
    其行政裁量職權範圍，考量當地交通狀況、維持交通秩序、
    保障道路使用人往來便利與安全目的所為行政措施，任何用
    路人在道路交通標誌、標線、號誌尚未變更前均應依法遵循
    。況民眾對於行政機關具體行政措施如有意見，應循正當管
    道向行政機關反應，不得自行主觀認定是項措施是否合理、
    有無延續必要或遵循，否則道路交通秩序將無以維繫，是抗
    告人以前詞置辯，尚非可採。
(四)、綜上，抗告確有在前揭時地，騎其所有重型機車於禁行機車
    車道之違規行為，原審裁定以原處分機關依前揭道路交通管
    理處罰條例第45條第13款（裁決書贅載第1項）、第63條第1
    項第1款（裁決書漏載第1款）之規定，裁處抗告人600元罰
    鍰，並記違規點數1點，尚無違誤，駁回抗告人之異議，經
    核原裁定認事用法並無不合，抗告人即受處分人抗告意旨仍
    執前詞，指摘原裁定不當，為無理由，應予駁回。
五、據上論結，應依道路交通案件處理辦法第26條，刑事訴訟法
    第412條，裁定如主文。
中    華    民    國    95    年    9    月    5    日
                  交通法庭審判長法  官  蔡永昌
                                法  官  陳榮和
                                法  官  施俊堯
以上正本證明與原本無異。
不得再抗告。
                                書記官  陳彥蕖
中    華    民    國    95    年    9    月    5    日


司法院資訊處製作；財團法人民間司法改革基金會備份。
